臺灣高雄地方法院民事裁定　　　　　100年度保險簡抗字第2號
抗　告　人
即　原　告　蘇黎世產物保險股份有限公司
法定代理人　鄭林經
訴訟代理人　許志勇律師
抗　告　人
即　被　告　華泓國際運輸股份有限公司
法定代理人　洪清潭
訴訟代理人　李育任律師
上列當事人間請求損害賠償事件，抗告人對於中華民國99年12月
22日臺灣高雄地方法院99年度雄保險簡字第25號所為裁定不服，
均提起抗告，本院裁定如下：
    主  文
原裁定廢棄。
抗告費用由兩造各自負擔。
    理  由
一、抗告意旨略以：
  (一)抗告人蘇黎世產物保險股份有限公司部分：海商法第78條第
    1 項已明文規定，凡裝貨港或卸貨港為中華民國港口之載貨
    證券所生之爭議，得由裝貨港或卸貨港之法院管轄，是原裁
    定認上開規定只係在規定我國法院有無一般國際管轄權，與
    國內管轄之認定無關，即顯與上開法條之規定不符。再者，
    本件載貨證券記載之管轄法院雖為我國之臺灣臺北地方法院
    ，惟此項記載不能認係託運人或受貨人與被告間之合意，尤
    其受貨人在持有載貨證券時，更不可能與相對人有此項合意
    。且縱使可認定此項記載為當事人之合意，亦無排除海商法
    第78條第1 項之效力，否則海商法第78條第1 項之規定將成
    為具文，無法達成其立法目的。另高雄港為運送契約當事人
    約定之裝貨港，為債務履行地之一，故依民事訴訟法第12條
    規定，高雄港所在地之原法院就本件當然有管轄權。又被告
    曾於本件訴訟進行中提出民事答辯狀，足認被告對於由原法
    院管轄並不爭執，依民事訴訟法第25條規定，原法院對本件
    應有管轄權。故原裁定將本件移送臺灣臺北地方法院尚屬有
    誤，爰請求廢棄原裁定等語。
  (二)抗告人華泓國際運輸股份有限公司部分：除未主張民事訴訟
    法第25條之擬制合意管轄外，其餘抗告意旨均同上。
二、按裝貨港或卸貨港為中華民國港口者之載貨證券所生之爭議
    ，得由我國裝貨港或卸貨港或其他依法有管轄權之法院管轄
    ，海商法第78條第1項定有明文。次按因契約涉訟者，如經
    當事人定有債務履行地，得由該履行地之法院管轄；被告不
    抗辯法院無管轄權，而為本案之言詞辯論者，以其法院為有
    管轄權之法院，民事訴訟法第12條、第25條亦有明文。又按
    管轄權之有無，應依原告主張之事實，按諸法律關於管轄之
    規定而為認定，與其請求是否成立無涉（最高法院56年台抗
    字第369號、65年台抗字第162號判例要旨參照）。次按當事
    人得以合意定第一審管轄法院，民事訴訟法第24條第1項雖
    定有明文，但此合意管轄之約束力，僅及於合意管轄約定之
    當事人，而不及於第三者。
三、查本件貨物運送之裝載港為我國之高雄港，有該載貨證券可
    參，是依前揭法條規定，就本件載貨證券所生爭議，原法院
    自有管轄權。且本件原告起訴係主張因被告受託運送之貨物
    （下稱系爭貨物）發生損壞情事，應對系爭貨物之毀損負債
    務不履行損害賠償責任，原告已受讓受貨人因系爭貨物受損
    而對被告取得之所有請求權利，爰依保險代位及債權讓與等
    法律關係，對被告起訴請求損害賠償，有民事起訴狀1 份在
    卷可稽（見原審卷第3 至5 頁），而高雄港為系爭運送契約
    當事人約定之收貨地及裝貨港，為債務履行地之一，則依民
    事訴訟法第12條之規定，原法院亦應有管轄權。另系爭載貨
    證券雖記載因載貨證券所生之爭議應由臺灣臺北地方法院為
    管轄法院，然載貨證券僅是運送人即被告單方面所為之意思
    表示，不能認係當事人雙方之約定，是縱有上該管轄法院之
    記載，亦無法即認係有合意管轄之適用。且上開記載縱認係
    合意管轄之約定，亦係託運人與被告間之約定，原告僅由受
    貨人受讓債權，該合意管轄約定之拘束力自不及於原告。
四、綜上，高雄港係本件貨物運送之裝載港，且為運送契約當事
    人約定之債務履行地，是以原法院自有管轄權。至系爭載貨
    證券之記載，對於原告並無拘束力。從而，原裁定認原告向
    無管轄權之本院起訴，而依職權裁定移送臺灣臺北地方法院
    ，即有未洽，抗告意旨指摘原裁定不當，求予廢棄，為有理
    由，自應由本院將原裁定廢棄，交由原法院繼續審判。
五、據上論結，本件抗告為有理由，依民事訴訟法第436 條之1
    第3 項、第492 條、第95條、第79條，裁定如主文。
中    華    民    國   100    年    3     月    7     日
                  民事第六庭    審判長法  官  楊國祥
                                      法  官  李怡諄
                                      法  官  曾子珍
以上正本證明與原本無異。
本件不得抗告。
中    華    民    國   100    年    3     月    7     日
                                      書記官  何慧娟